最高法院民事裁定　　　　　　　　　 111年度台上字第1152號
上　訴　人　勝隆開發建設股份有限公司

法定代理人　薛郁翰
訴訟代理人　壽若佛律師
　　　　　　劉錦隆律師
被 上訴 人　林義雄
訴訟代理人　蔡育盛律師
上列當事人間請求返還不當得利事件，上訴人對於中華民國 110
年12月21日臺灣高等法院第二審判決（ 110年度上字第1052號）
，提起上訴，本院裁定如下：
    主  文
上訴駁回。
第三審訴訟費用由上訴人負擔。
    理  由
按上訴第三審法院，非以原判決違背法令為理由，不得為之。又
提起上訴，上訴狀內應記載上訴理由，其以民事訴訟法第469 條
所定事由提起第三審上訴者，應於上訴狀內表明：原判決所違背
之法令及其具體內容、暨依訴訟資料合於該違背法令之具體事實
，同法第467條、第470條第2項第1款、第2 款分別定有明文。而
依同法第468 條規定，判決不適用法規或適用不當者，為違背法
令；依同法第469 條規定，判決有該條所列各款情形之一者，為
當然違背法令。是當事人提起第三審上訴，如以同法第469 條為
上訴理由時，其上訴狀或理由書應表明該判決所違背之法令條項
，或有關大法官解釋、憲法法庭裁判字號，或成文法以外之習慣
或法理等及其具體內容，暨係依何訴訟資料合於該違背法令之具
體事實。如未依上述方法表明，或其所表明者與上開法條規定不
合時，即難認為已合法表明上訴理由，其上訴自非合法。本件上
訴人對於原判決提起第三審上訴，雖以該判決違背法令為由，惟
核其上訴理由狀所載內容，係就原審取捨證據、認定事實及解釋
契約之職權行使所論斷：兩造於民國102年8月12日訂立合建契約
書（下稱系爭契約），係有對價關係之互易契約，依系爭契約訂
定時之營業稅法第32條第2 項規定，其以地換屋之價額，除當事
人另有合意外，即內含房屋價款之營業稅。而系爭契約第12條第
3 項約定適用刪改後之財政部75年10月1日台財稅第0000000號函
釋內容及統一發票使用辦法第12條，均未涉及合建房屋營業稅應
由何人負擔問題。至上訴人另提出之財政部84年1 月14日台財稅
第000000000 號函、土地價值收據、估價報告書、工程材料合約
書等證據，亦不足以認定被上訴人已同意負擔外加之營業稅。從
而，上訴人以系爭土地價值互易分配之房地，未包含營業稅在內
，復向被上訴人收取5%之營業稅，即屬無法律上之原因而受利益
。則被上訴人依民法第179條規定，請求上訴人返還新臺幣152萬
9241元本息，應屬有據等情，指摘為不當，並就原審已論斷者，
泛言未論斷、論斷矛盾及違反論理法則，而非表明該判決所違背
之法令及其具體內容，暨依訴訟資料合於該違背法令之具體事實
，難認其已合法表明上訴理由。依首揭說明，應認其上訴為不合
法。末查證據方法，事實審法院原可衡情取捨，不為當事人請求
所拘束。原審依調查所得事證已堪認定上訴人確有溢收營業稅款
之情，其聲請函詢財政部其開立之發票金額是否有違營業稅法，
與本件爭點無關，其未予調查，尚無可議。至上訴人上訴後提出
財政部111年2月11日台財稅字第00000000000 號函，為第三審上
訴程序中始提出之新證據，非本院所得斟酌，均附此敘明。
據上論結，本件上訴為不合法。依民事訴訟法第481條、第444條
第1 項、第95條、第78條，裁定如主文。
中    華    民    國   111    年    7     月    21    日
                      最高法院民事第七庭
                          審判長法官  林  恩  山
                                法官  邱  瑞  祥  
                                法官  吳  青  蓉  
                                法官  吳  美  蒼  
                                法官  黃  麟  倫  
本件正本證明與原本無異
                                      書  記  官
中    華    民    國   111    年    7     月    26    日